【裁判字號】    98,抗,220
【裁判日期】    981021
【裁判案由】    假扣押
【裁判全文】
臺灣高等法院臺南分院民事裁定        98年度抗字第220號
抗  告  人  萬宇體育用品有限公司
法定代理人  甲○○
相  對  人  陳黛娜即自成體育用品社
上列當事人間聲請假扣押事件，對於中華民國98年9月2日臺灣嘉
義地方法院98年度裁全更字第1號裁定提起抗告，本院裁定如下
：
    主  文
抗告駁回。
抗告訴訟費用新台幣壹仟元由抗告人負擔。
    理  由
一、抗告意旨略以：抗告人於起訴前，相對人即對抗告人之催討
    貨款避不見面，於抗告人獲得第一審勝訴判決後，仍拒不給
    付該積欠之貨款，抗告人顯已釋明相對人有脫產或逃匿之情
    事，縱認釋明不足，抗告人亦表明願供擔保以代釋明之不足
    ，若認抗告人於本件有釋明不足之情，未准予假扣押，則民
    事訴訟法關於假扣押之規定豈非形同具文云云。
二、按「債權人就金錢請求或得易為金錢請求之請求，欲保全強
    制執行者，得聲請假扣押。」；「假扣押，非有日後不能強
    制執行或甚難執行之虞者，不得為之。」；「請求及假扣押
    之原因應釋明之；前項釋明如有不足，而債權人陳明願供擔
    保或法院認為適當者，法院得定相當之擔保，命供擔保後為
    假扣押。」民事訴訟法第522條第1項、第523條第1項、第52
    6條第1項、第2項分別定有明文。所謂「請求之原因事實」
    ，即本案請求所由發生之原因事實；所謂「假扣押之原因」
    ，指債權人日後有不能強制執行或甚難執行之虞，例如債務
    人浪費財產、增加負擔、就其財產為不利益之處分，致有減
    低償債能力情形，或債務人將移住遠地、逃匿無蹤、隱匿財
    產等。又民事訴訟法第526條第2項規定之修正理由為：「依
    原第2項規定，債權人得供擔保以代釋明，惟債權人聲請假
    扣押，應使法院信其請求及假扣押之原因大致為正當，故仍
    應盡其釋明責任。然其釋明如有不足，為補強計，於債權人
    陳明就債務人可能遭受之損害願供擔保並足以補釋明之不足
    ，或於法院認以供擔保可補釋明之不足並為適當時，法院均
    可斟酌情形定相當之擔保，命債權人供擔保後為假扣押，爰
    修正第2項」，可知債權人應先就「請求」及「假扣押之原
    因」，盡其釋明之責，必待釋明而仍有不足者，始得以供擔
    保補釋明之不足，倘債權人就「請求」或「假扣押之原因」
    未為任何釋明，縱其陳明願供擔保，法院仍不得准其供擔保
    以補釋明之欠缺，應駁回其聲請。
三、經查：抗告人以對相對人有貨款債權為由，向原法院聲請假
    扣押，先經原法院裁定准予假扣押在案（原法院97年度裁全
    字第2351號），茲相對人不服假扣押裁定提起抗告，經本院
    98年度抗字第142號裁定廢棄假扣押裁定，並由原法院更為
    裁定駁回抗告人假扣押之聲請（原法院98年度裁全更字第1
    號）各情，業經本院核閱上開卷證無誤，堪信為真正。查抗
    告人聲請假扣押之原因僅泛稱：「一、緣陳黛娜即自成體育
    用品社（即相對人）自民國（下同）96年間起即陸續向債權
    人（即抗告人）訂購體育用品至同年11月止，共積欠債權人
    新台幣（下同）66萬7600元，然因有退貨等情事，嗣於96年
    12月15日債權人之業務代表邱志雄及陳黛娜之夫核對後結算
    之金額為60萬5160元，並約定分期給付上開債務，‧‧‧。
    二、頃聞債務人有變賣財產逃匿之情事，恐日後不能強制執
    行之虞，爰依民事訴訟法第522條、第523條之規定，願供擔
    保以代釋明之不足，‧‧‧」等語，並提出原審98年訴字第
    106號民事判決影本支票、退票理由單、核對單、本票、營
    利事業登記資料表影本為證（原審97年度裁全字第2351號卷
    第3頁至第13頁），足見抗告人聲請假扣押，係僅就請求原
    因而為釋明。至於假扣押原因則未釋明，且抗告人於本院前
    審行調查程序時僅稱「（如何證明抗告人【即陳黛娜】有脫
    產或逃匿嫌疑？）無法證明，預設狀況發生。」等語（本院
    98年度抗字第142號卷第11頁），抗告人於本院再行調查程
    序時則未到庭陳述（本院卷第21頁），揆諸上開所陳，均難
    謂抗告人已就相對人有何「日後不能強制執行」或「甚難執
    行之虞」假扣押之原因為釋明。此外，抗告意旨就假扣押原
    因亦僅泛稱：「相對人對抗告人之催討貨款避不見面，於抗
    告人獲得第一審勝訴判決後，仍拒不給付該積欠之貨款，抗
    告人顯已釋明相對人有脫產或逃匿之情事。」云云，均非假
    扣押原因之釋明，核諸抗告意旨與上開調查程序所述，抗告
    人既未就「假扣押」之原因為釋明，抗告人雖陳明願供擔保
    以代釋明，仍與假扣押之要件不符，其假扣押之聲請，自屬
    無從准許。原裁定駁回抗告人假扣押之聲請，尚無違誤，抗
    告意旨指摘原裁定不當，求予廢棄，非有理由，應予駁回。
結論：本件抗告為無理由，依民事訴訟法第495條之1第1項、第4
49條第1項、第95條、第78條，裁定如主文。
中    華    民    國    98    年    10    月    21    日
                  民事第二庭    審判長法  官  陳光秀
                                      法  官  莊俊華
                                      法  官  曾平杉
上為正本係照原本作成。
不得再抗告。
中    華    民    國    98    年    10    月    22    日
                                      書記官  葉秀珍


司法院資訊處製作；財團法人民間司法改革基金會備份。
